【裁判字號】    98,訴,362
【裁判日期】    980429
【裁判案由】    清償借款
【裁判全文】
臺灣士林地方法院民事判決               98年度訴字第362號
原      告  乙○○
被      告  甲○○
上列當事人間清償債務事件，本院於民國98年3 月22日言詞辯論
終結，判決如下：
    主  文
被告應給付原告新臺幣貳佰零伍萬伍仟元，及自民國九十七年十
月三十日起至清償日止，按週年利率百分之五計算之利息。
訴訟費用新臺幣貳萬壹仟佰玖拾肆元由被告負擔。
本判決得假執行。
    事實及理由
一、本件原告起訴主張：兩造原為夫妻關係，於民國92年5 月協
    議離婚，被告於94年間以公司營運需資金週轉為由，多次向
    原告調借現金，原告自95年起至97年間總計出借新臺幣（以
    下同）400 萬元，初期有借有還，惟被告簽發面額165 萬5,
    000 元之支票於97年4 月30日因存款不足退票，兩造乃於97
    年5 月5 日簽立協議書，被告允諾於97年5 月30日清償165
    萬5,000 元，惟屆期被告避不見面。嗣97年8 月至12月間，
    被告再向原告調借89萬元，其間雖有陸續清償，惟因被告經
    營之公司狀況未有起色，經協調後，原告同意被告開立其為
    負責人之彙宏實業股份有限公司支票4 紙面額共計35萬5,00
    0 元，以及被告為發票人之支票7 紙面額共計170 萬元，合
    計205 萬5,000 元，另被告簽票面額共計165 萬5,000 元之
    本票作為擔保，惟屆期仍未清償，並有脫產之嫌，爰依消費
    借貸之法律關係，訴請被告給付205 萬5,000 元及法定遲延
    利息等語，並聲明：求為判決如主文所示。
二、被告認諾原告之請求，並陳稱：伊從未表示不清償借款，一
    直以來均有履行清償債務，2 年多已支付利息112 萬多元予
    原告，農曆年前後亦返還49萬元，並無脫產，伊另案尚有其
    他債權人聲請支付命令等語。
三、按「當事人於言詞辯論時為訴訟標的之捨棄或認諾者，應本
    於其捨棄或認諾為該當事人敗訴之判決。」民事訴訟法第38
    4 條定有明文。查本件被告於本院98年4 月22日言詞辯論期
    日對原告之請求認諾，揆諸前開法條規定，自應為被告敗訴
    之判決。
四、按「借用人應於約定期限內，返還與借用物種類、品質、數
    量相同之物。」「遲延之債務，以支付金錢為標的者，債權
    人得請求依法定利率計算之遲延利息，但約定利率較高者，
    仍從其約定利率。」「應付利息之債務，其利率未經約定，
    亦無法律可據者，週年利率為百分之五。」民法第478 條、
    第233 條第1 項、第203條 分別定有明文。查被告積欠原告
    205 萬5,000 元未清償之事實，業據被告認諾，已如前述，
    從而，原告請求被告給付上開金額，及自97年10月30日起至
    清償日止，按週年利率5%計算之法定遲延利息，為有理由，
    應予准許。
五、假執行之宣告：
    第按，本於被告認諾之判決，法院應依職權宣告假執行，為
    民事訴訟法第389 條第1 項第1 款所明定。查被告既已對原
    告之請求為認諾，揆諸前揭法條規定，此部分本院自應依職
    權宣告假執行。
六、末按，「法院為終局判決時，應依職權為訴訟費用之裁判。
    」民事訴訟法第87條第1 項定有明文。查本件原告之訴為有
    理由，訴訟費用2 萬1,394 元應由被告負擔。
八、據上論結，本件原告之訴為有理由，依民事訴訟法第384 條
    、第87條第1 項、第389 條第1 項第1 款，判決如主文。
中    華    民    國    98    年    4     月    29    日
                  民事第二庭  法  官  陳玉曆
以上正本證明與原本無異。
如對本判決上訴，應於判決送達後20日內向本院提出上訴狀。
中    華    民    國    98    年    4     月    30    日
                              書記官  吳華瑋


司法院資訊處製作；財團法人民間司法改革基金會備份。
